【裁判字號】    99,建,8
【裁判日期】    990330
【裁判案由】    給付工程款
【裁判全文】
臺灣高雄地方法院民事判決                 99年度建字第8號
原      告  莊川正即建功工程行
訴訟代理人  唐小菁律師
被      告  松旺營造有限公司
法定代理人  丙○○
訴訟代理人  己○○
            丁○○
當事人間給付工程款事件，本院於民國99年3月16日言詞辯論終
結，判決如下：
  主  文
被告應給付原告新台幣捌拾玖萬貳仟伍佰零參元，及自民國九十
八年十月十五日起至清償日止，按年息百分之五計算之利息。
訴訟費用由被告負擔。
本判決於原告以新台幣參拾萬元為被告供擔保後，得假執行；但
被告以新台幣捌拾玖萬貳仟伍佰零參元為原告預供擔保後，得免
為假執行。
  事實及理由
一、被告法定代理人於民國98年9 月10日變更為丙○○，有高雄
    縣政府公告附卷可憑（見本院卷第22頁）。被告依民事訴訟
    法第175 條規定聲明承受訴訟，核無不合，應予准許。
二、原告主張：被告於98年7 、8 月間委由伊為原告承攬之數項
    道路改善工程施作路面瀝青刨除工程（下稱系爭工程），雙
    方約定每平方公尺單價為新台幣（下同）17元，而伊亦已依
    約一一完成工作，刨除數量計45,059平方公尺，加計7 、8
    月份板車運費60,000元及6 月份未請領之板車運費24,000元
    後，被告計應給付伊892,503 元【（45,059平方公尺×17元
    +24,000 元+60,000 元）×1.05（含稅）＝892,503 元】，
    詎伊屢次催討，被告均置之不理，為此爰依兩造之承攬契約
    ，訴請判令被告應給付892,503 元及自起訴狀繕本送達之翌
    日起至清償日止，按週年利率百分之五計算之利息，並陳明
    願供擔保請准宣告假執行。
三、被告則以：伊於98年7 、8 月間並無委託原告承攬路面瀝青
    之刨除工作，原告所提工程簽認單上之簽收人即訴外人乙○○、戊○○2 人，分別係訴外人協志企業有限公司（下稱協
    志公司）之實際負責人與員工，故原告應向協志公司請求，
    其本件主張實無理由，爰聲明求為判決原告之訴駁回，如受
    不利之判決，願供擔保請准宣告免為假執行。
四、兩造爭執與不爭執之事項：
  (一)不爭執事項：
  1.原告所提工程簽認單及應收帳款明細表之形式真正，有本院
    準備程序筆錄為證（見本院卷第24頁）。
  2.乙○○之勞工保險係以被告為投保單位，此有乙○○之勞工
    保險卡為證（見本院卷第30頁）
  (二)爭執事項：
  1.兩造間有無承攬契約關係存在？
  2.若有，原告得向被告請求之瀝青刨除費用應為若干？
五、本院判斷如下：
  (一)兩造間有無承攬契約關係存在？
  1.原告主張與被告間就系爭工程有成立承攬契約乙節，為被告
    所否認，並抗辯系爭工程係其轉包予協志公司施作，而由協
    志公司委請原告施作，是原告應係向協志公司請求工程款等
    語。
  2.惟查：
  (1)原告提出工程簽認單（見本院卷第6-8 頁），其上有記載原
    告施作路面瀝青刨除工程之地點，而上述施作地點分別係被
    告向高雄縣美濃鎮公所、屏東縣新埤鄉公所、屏東縣政府、
    台灣中油股份有限公司、高雄縣橋頭鄉公所、屏東縣屏東市
    公所、高雄鳥松鄉公所、高雄縣旗山鎮公所及高雄縣燕巢鄉
    公所等機關所承攬施作之工程範圍等節，為被告所不否認，
    復有工程採購契約書等資料附卷可參（見本院卷第41-87 頁
    ），足認原告所施作之上述路面瀝青刨除工程確係由被告向
    高雄縣美濃鎮公所等機關所承攬之施作工程無誤。
  (2)既然原告施作之系爭工程確係被告向他人所承攬之工程，衡
    情，倘原告非受被告或他人之託，其不可能無故去施作系爭
    工程。雖被告抗辯系爭工程是伊轉包予協志公司施作，是原
    告應向協志公司請款云云，然被告迄今並未提出伊有將系爭
    工程轉包予協志公司之證據，簡言之，被告並無法提出伊有
    與協志公司就系爭工程簽定承攬契約或伊有給付工程款予協
    志公司之證明，是被告上開所辯，是否為真，實有可疑。
  (3)再者，依原告提出之上述工程簽認單，其上有「乙○○」及
    「戊○○」之簽名，而乙○○與戊○○均係受僱於被告，且
    系爭工程均係乙○○代表被告請原告施作等情，業據證人乙○○、戊○○與甲○○於本院審理時證述明確。證人甲○○
    （即代表原告接洽業務之人）證稱：「（是由何人出面委託
    建功工程行？）是由被告現場工地主任乙○○出面委託」、
    「（那你們如何相信乙○○是被告所委託的？）98年1 月開
    始也都是乙○○負責出面代表被告委託建功工程行進行路面
    刨除工程」、「（乙○○是被告的什麼人？）乙○○是被告
    的工地主任，之前也是他出面代表被告委託我們公司進行路
    面刨除工程」、「（98年1 月開始雙方是否有簽定契約？）
    剛開始有，但後來因為合作已久，金額也不大，所以就沒有
    簽約」等語（見本院卷第163-164 頁）。是依證人甲○○之
    上述證詞，被告自98年1 月開始即由證人乙○○代表被告請
    原告施作路面瀝青刨除之工程，參以經本院向高雄縣美濃鎮
    公所、屏東縣新埤鄉公所、屏東縣政府、台灣中油股份有限
    公司、高雄縣橋頭鄉公所、屏東縣屏東市公所、高雄鳥松鄉
    公所、高雄縣旗山鎮公所及高雄縣燕巢鄉公所函查，被告向
    上述單位承攬之系爭工程之工地負責人及勞工安全衛生管理
    員均係由戊○○或乙○○所擔任等情，此有上開單位函文附
    卷可參（見本院卷第117-157 、172 、180-186 頁），另依
    上開函文所附之勞工保險卡、成員名單及組織表等資料（見
    本院卷第120 、124 、127 、130 、138 、140 、143 、14
    5 、147 、158 、18 3、186 頁），證人乙○○及戊○○確
    均由被告聘僱至上述工程施作地點擔任工地負責人或勞工安
    全衛生管理員。既然，證人乙○○及戊○○確有擔任系爭工
    程之工地現場負責人，渠等對於系爭工程之施作本有管理指
    揮之權限，是此，原告主張證人乙○○係代表被告請伊施作
    系爭工程等語，無違常情。佐以，被告並未提出證人乙○○
    及戊○○在系爭工程中，渠等係代表協志公司或其它公司請
    伊施作工程，益徵原告主張乙○○係代表被告請其承攬系爭
    工程等語，應屬實在。
  (4)另證人乙○○亦證稱系爭工程均係伊代表被告請原告施作等
    情，其證稱：「（提示本院第35頁到37頁上面所載的11項業
    主之路面刨除工程是否全是由建功工程行所承作的？）都是
    由我請建功工程行來施作的」、「（你是以何人名義請建功
    工程行施作工程？）自98年1 月1 日開始的工程都是以被告
    的名義叫建功工程行來施作」、「（上開工程你是否為被告
    工地負責人？）上開11項工程的開工到完工驗收領到工程款
    均是由我負責，與建功工程行簽約有時是我或證人戊○○帶
    建功工程行的人去跟被告松旺營造有限公司丙○○簽約」、
    「（被告與建功工程行從何時開始合作？）98年1 月初被告
    就有叫建功工程行去做路面刨除工程」、「（每次叫工的程
    序都一樣嗎？）都是我跟證人甲○○聯絡，再由兩邊的現場
    人員會去看工地，就開始施工」、「一、我和建功工程行都
    是口頭約定，從98年1 月到8 月約幾百萬工程，都是這樣配
    合。二、我只知道被告與建功工程行第1 份工程就是己○○
    跟甲○○簽約，之後就一直由我叫工，建功工程行施工，由
    被告支付款項，而且上開11項工程款都是由被告去標案，並
    且也都是被告去跟業主領款，我認為被告都已經領到錢，本
    來就應該付款給建功工程行，如果我沒有權代表被告的話，
    那之前由我負責的幾千件案件為什麼都沒有問題」等語，是
    證人乙○○證述係由其代表被告請原告施作系爭工程等語，
    核與證人甲○○上開證詞相符。又證人戊○○證述：「（你
    跟被告是何關係？）臨時工，都是證人乙○○叫我去工作」
    、「（那你是被告僱請的臨時工嗎？）乙○○是被告的工地
    負責人，是他叫我去工作的」等語（見本院卷第191-196 頁
    ）。衡之證人乙○○與及戊○○雖曾任職予被告，渠等現今
    均已離職，亦即證人乙○○及戊○○目前與兩造並無任何親
    屬或僱傭關係，則證人乙○○及戊○○當無刻意迴護任何一
    方之動機，或甘冒觸犯偽證而為不實證述之可能，是渠等之
    證述，應無不可信之情，況承上所述，被告並未提出系爭工
    程係協志公司請原告施作之證據，足徵系爭工程應係由證人
    乙○○代表被告請原告施作自明。
  (5)又證人乙○○當時有與甲○○約定刨除路面之單價為每平方
    公尺17元及板車1 趟4,000 元等情，亦據證人乙○○證述明
    確，可見兩造對於報酬如何計算乙節，已有約定。綜上，兩
    造對於工作標的與給付報酬之承攬契約要素，渠等意思表示
    互相合致，是兩造間確有承攬契約存在。至於兩造間雖未簽
    訂承攬契約書，惟承攬契約係諾成契約，不以簽訂書面承攬
    契約為必要。從而，被告依據承攬契約之法律關係，負有給
    付報酬之義務。
  (二)原告得向被告請求之瀝青刨除費用應為若干？
    如前所述，兩造有約定刨除路面之單價為每平方公尺17元及
    板車1 趟4,000 元，且本院審視原告提出上述工程簽認單，
    其上除有記載原告施作之面積及板車數量外，復有證人乙○○與戊○○簽名，而證人乙○○及戊○○均證述簽認單上記
    載之數量均由渠等確認過始簽名等語，參以被告亦並未提出
    原告有未施作系爭工程之證據，是依據原告提出上述簽認單
    與應收帳款明細之內容，被告確實尚積欠原告892,503 元之
    承攬報酬無誤，從而，原告依據承攬契約法律關係，向被告
    請求承攬報酬892,503 元，自有理由，應予准許。
六、綜上所述，兩造間約定由原告承攬被告系爭工程關於路面瀝
    青刨除之工作，且原告依被告公司有權決定之人即證人乙○○所指示完成約定之工作，被告復未能舉證證明系爭工程係
    協志公司請原告施作，與伊無涉，是原告爰依承攬契約關係
    ，請求被告給付報酬829,503 元及自起訴狀繕本送達翌日即
    98 年10 月15日起，按年息百分之五計算之利息，為有理由
    ，應予准許。
七、本件事證已臻明確，兩造其餘攻擊防禦方法，經審酌後，或
    與本件無涉，或與判決結果不生影響，毋庸一一論列，併此
    敘明。
八、兩造陳明願供擔保請為宣告假執行或免為假執行，經核均與
    規定相符，爰分別酌定相當之擔保金額予以宣告。
九、結論：原告之訴為有理由，依民事訴訟法第78條、第392 條
    第2 項，第390 條第2 項，判決如主文。
中    華    民    國    99    年    3     月    30    日
                  民事第一庭  法    官  張茹棻
上為正本係照原本作成。
如不服本判決，應於送達後20日內，向本院提出上訴狀並表明上
訴理由，如於本判決送達前提起上訴者，應於判決送達後10日內
補提上訴理由書（須附繕本）。
中    華    民    國    99    年    3     月    30    日
                              書 記 官  黃美秀

司法院資訊處製作；財團法人民間司法改革基金會備份。
